臺灣高等法院臺南分院刑事判決　　　九十一年度交上易字第六九號　Ａ
　　　上　訴　人　臺灣臺南地方法院檢察署檢察官
　　　被　　　告　乙　○　○
右上訴人因被告公共危險案件，不服臺灣臺南地方法院九十一年度交易字第八五號中
華民國九十一年四月四日第一審判決（起訴案號：臺灣臺南地方法院檢察署九十年度
偵字第一二二七五號），提起上訴，本院判決如左：
      主      文
上訴駁回。
      理      由
一、公訴意旨略以：被告乙○○於民國（下同）九十年九月二十二日凌晨，飲酒後業
    已達於不能安全駕駛動力交通工具之程度，竟仍駕駛車牌號碼ＴＬ—四二０七號
    自用小客車，沿省道台十九線公路，由南往北方向行駛，而於同日凌晨一時三十
    分許，行經該省道與國道八號高速公路交岔之新吉陸橋下方時，不慎與被害人甲
    ○○所駕駛之車牌號碼ＬＹＮ—四六五號重型機車發生碰撞，後經警據報前往處
    理，當場測得被告之吐氣酒精濃度為每公升○‧二九毫克，因認被告涉有刑法第
    一百八十五條之三酒後駕車之公共危險罪嫌。又上訴意旨指稱：被告乙○○駕車
    行駛之車道為筆直之車道（兩線快車道，一線機車道，快車道與機車道間有白實
    線），與被害人甲○○所騎機車發生碰撞後，依現場圖與照片所示，小客車停車
    位置為直線跨停在外側快車道與機車道上（即外側快車道與機車道間之白實線在
    小客車下），小客車後方左邊有三．五公尺直線煞車痕，煞車痕距外側快車道邊
    線（白實線）距離為○‧四公尺，可見被告駕駛小客車行經肇事地點時，未在遵
    行之快車道行駛，而係跨越外側快車道與機車道上行駛，顯然違反道路交通安全
    規則第九十條、第九十七條第一款與第九十八條第一項第一款規定，原審謂被告
    「並無其他違反道路交通安全規則情事」與「無任何異常之駕駛行為」云云，尚
    嫌率斷；且本件肇事時間為深夜一時三十分，依現場圖與照片所示，肇事現場路
    面寬闊，台十九線南向與北向車道分別寬約十二‧二公尺，機車倒停在小客車左
    後方約十一．六公尺，被害人於原審供稱「當時我有開大燈」，可見被告事先對
    被害人之機車大燈，毫無反應，於小客車碰撞機車後，始緊急煞車甚明；被告自
    承飲酒後，於案發日凌晨一時五分許，自台南市○○路某ＰＵＢ駕駛小客車往台
    南縣西港鄉行駛，行車途中，因跨越外側快車道與機車道行駛，復對被害人之機
    車大燈毫無反應而肇事，於該日凌晨一時五十分許，經警做吐氣酒精測試，測得
    酒精濃度為每公升○‧二九毫克，顯係飲酒後不能安全駕駛動力交通工具而肇事
    甚明，原審判決被告無罪，顯有未洽云云。
二、按犯罪事實應依證據認定之，無證據不得推定其犯罪事實；又不能證明被告犯罪
    或其行為不罰者，應諭知無罪之判決，刑事訴訟法第一百五十四條及第三百零一
    條第一項分別定有明文。次按，刑法第一百八十五條之三所定酒後駕車之公共危
    險罪，其犯罪構成要件為：行為人有服用毒品、麻醉藥品、酒類或其他相類之
    物；業已達於不能安全駕駛動力交通工具之程度；並有駕駛動力交通工具之
    事實。而行為人之行為，有無該當本罪之犯罪構成要件，其主要關鍵乃在於行為
    人飲酒後，是否業已達不能安全駕駛之程度而仍駕車於道路上行駛。至於所謂「
    不能安全駕駛」，則係抽象之法律概念，應依實際狀況，並衡以社會一般人之認
    知觀念而為認定，依臺灣高等法院檢察署所彙編之刑法第一百八十五條之三酒後
    駕車「不能安全駕駛」認定標準之相關論文資料一書中，臺灣大學醫學院附設醫
    院吳木榮醫師、台北醫學院附設醫院蔡尚穎醫師、中央警察大學交通學系暨交通
    管理研究所程玉傑先生、蔡中志教授等人之研究著作中，均對血液中、呼氣中酒
    精之濃度對汽車駕駛人之影響提出報告。一般認為血液中酒精濃度在三０－五０
    ｍｇ／ｄＬ時，駕駛能力將會變差，在五０－一００ｍｇ－ｄＬ時，則有多話、
    大笑、感覺障礙之情形，而在一００－一五０ｍｇ－ｄＬ時，會有說話含糊、腳
    步不穩之情況、且可能會噁心，至於在一五０－二００ｍｇ／ｄＬ時，則有明顯
    酒醉、噁心、步履蹣跚之狀態（而經研究呼氣中酒精濃度與血液中酒精濃度比為
    二千比一至二千三百比一之間）。再者，另如法務部函文內容所述，呼氣中酒精
    濃度如達０．五五ｍｇ／Ｌ時，其肇事率為一般人之十倍，該部在參酌上述理論
    後，認為在呼氣酒精濃度達０．五五ＭＧ／Ｌ之程度時，即可認定為不能安全駕
    駛。至於法務部雖另又以在未達該標準時，假若參酌其他事證，亦可認定駕駛人
    已達不能安全駕駛之程度時，則仍有刑法第一百八十五條之三規定之適用。然所
    謂未達０．五五ＭＧ／Ｌ之標準，而仍可認定為不能安全駕駛之情形者，亦應就
    被告之駕駛行為與實際狀況加以判斷，如其駕駛行為，並未顯示有何不能安全駕
    駛之情形，則自難僅因行為人有與他車發生車禍之事實，即逕行認定被告有不能
    安全駕駛之情事（此有法務部八十八年五月十八日法八八檢字第一六六九號函可
    資參照）；況一般車禍之發生，與駕駛人之能否安全駕駛間，並無必然之因果關
    係存在，即駕車發生車禍之人，並非均屬不能安全駕駛，故有無肇事，雖可作為
    是否業已達於不能安全駕駛程度之一項佐證，然尚須深究該車禍之肇事原因，是
    否確係行為人之駕駛行為受酒精影響所致，而不得僅以駕駛人駕車肇事之結果，
    遽然推論行為人肇事當時業已陷於不能安全駕駛之程度。
三、本件公訴人認被告乙○○涉有前開酒後駕車之公共危險罪嫌，無非係以被告酒後
    駕車肇事後，經警測得之吐氣酒精濃度達每公升○‧二九毫克，以及其酒後所駕
    駛之小客車，與被害人甲○○所騎之機車發生碰撞等情為其主要論據。然訊據被
    告乙○○則堅決否認有何酒後駕車之公共危險犯行，辯稱：伊雖有酒後開車之行
    為，但其飲酒後尚可安全駕駛，在車禍發生後，都能清楚的處理事情等語。
四、經查：
（一）本案被告乙○○雖有酒後駕車，並與他車發生車禍之事實，然證人即當日騎機
      車與被告所駕駛小客車發生碰撞之甲○○，則於原審時證稱：「當天我的心情
      不佳，所以我才騎機車到外面逛逛。我的行向車道是閃紅燈，我想騎到海寮再
      迴轉，當時我有開大燈，我當時沒有很注意，我車頭一出被告的行向車道時，
      就發生車禍，當時我沒有發現被告的行車特殊異狀，車禍發生之後，我就暈暈
      的。」（見原審卷第十三頁），顯見本件車禍之發生，證人甲○○疏未注意車
      前狀況之駕駛行為，應係重要因素之一；另參酌本件車禍發生後，警製之道路
      交通事故調查報告表及現場蒐證照片，亦可知悉本件被告小客車之行向號誌，
      係屬閃光黃燈，證人甲○○機車行向之號誌，則為閃光紅燈，而被告之小客車
      遭受證人甲○○所騎機車撞擊之位置，則均在車頭左前方駕駛座之車身附近，
      據此足見證人甲○○騎機車行經上開交岔路口，疏未注意閃光紅燈表示「停車
      再開」，車輛應減速接近，先停止於交岔路口前，讓幹道車優先通行之駕駛行
      為，亦應係本件車禍之肇事因素之一，此觀台灣省台南區車輛行車事故鑑定委
      員會南鑑字第九一○六六三號鑑定意見書，亦可明瞭。
（二）本件證人即被害人甲○○騎機車行經設有閃光紅燈號誌之交岔路口，疏未注意
      車前狀況及疏未停車讓幹道車先行，係本件車禍之肇事原因；而被告乙○○雖
      駕車跨越外側快車道與機車道上行駛，有違反道路交通安全規則第九十五條第
      二項之疑（檢察官上訴認違反道路交通安全規則第九十七條第一款與第九十八
      條第一項第一款，顯非適當），惟按一般開車現況，跨越快、慢車道行駛，雖
      有違道路交通安全規則，然尚非屬異常，是被告乙○○除酒後駕車、略微超速
      行駛及未注意車前狀況外，並無任何異常之駕駛行為，況違反道路交通安全規
      則，並非當然即可認定屬不能安全駕駛，故尚難以本件車禍發生之事實及被告
      違反道路交通安全規則，即貿然推論被告之駕駛行為，確有因飲酒而受影響，
      並且已達於不能安全駕駛之程度；再者，被告於發生車禍後，經警所測得之吐
      氣酒精濃度僅有每公升○‧二九毫克，亦有吐氣酒精濃度測試報告表一紙存卷
      可憑，此數值與右述法務部八十八年五月十八日法八八檢字第一六六九號函文
      所提供參考之每公升０．五五毫克標準，尚有甚大之差距，故據該檢測數值亦
      無從認定被告酒後駕車時，確有達於不能安全駕駛程度之情形。此外，復查無
      其他積極證據，足資證明被告涉有公訴人所指之酒後駕車之公共危險犯行。
五、綜上各情，本件不能證明被告犯罪，原審為此適用刑事訴訟法第三百零一條第一
    項規定，諭知被告無罪，經核並無不合。檢察官上訴指摘原判決不當，為無理由
    ，應予駁回。
據上論斷，應依刑事訴訟法第三百六十八條，判決如主文。
本案經檢察官曾銘芳到庭執行職務。
中    華    民    國      九十一      年      七      月        十      日
                                  臺灣高等法院臺南分院刑事第三庭
                                      審判長法官  黃    崑    宗
                                            法官  莊    俊    華
                                            法官  林    勝    木
右正本證明與原本無異。
不得上訴。
                                      法院書記官  吳    秋    賢
中    華    民    國      九十一      年      七      月     十一       日
